臺灣板橋地方法院刑事判決　　　　　　　 96年度訴字第165號
公　訴　人　臺灣板橋地方法院檢察署檢察官
被　　　告　乙○○即簡惠玲
上列被告因偽造文書等案件，經檢察官提起公訴（95年度偵緝字
第2192號），本院依簡式審判程序審理，判決如下：
    主  文
乙○○連續行使偽造私文書，足以生損害於他人，處有期徒刑
月，如易科罰金以銀元佰元折算壹日，減為有期徒刑壹月又拾
伍日，如易科罰金以銀元佰元折算壹日。
    事實及理由
一、本件犯罪事實及證據，除事實部分第十行「偽造署押」應予
    更正為「盜用印章」，且起訴書之附表編號1 、2 、3 、4
    之備註欄所載「並偽造甲○○之署押一個」均應予以刪除，
    證據部分應予補充「被告乙○○於本院審理時之自白」外，
    餘均引用如附件起訴書之記載。
二、被告行為後，刑法施行法已於民國95年6 月14日增訂第1 條
    之1 ，並自95年7 月1 日施行，將刑法分則編所定罰金之貨
    幣單位均改為新臺幣，並將罰金數額分別提高為三十倍或三
    倍；另刑法第33條第5 款關於罰金刑之規定、第55條關於牽
    連犯之規定、第56條關於連續犯之規定、第41條第1 項關於
    易科罰金折算標準之規定，均已於94年2 月2 日修正公布，
    並同自95年7 月1 日施行。而現行刑法第2 條第1 項規定「
    行為後法律有變更者，適用行為時之法律。但行為後之法律
    有利於行為人者，適用最有利於行為人之法律」，即行為後
    法律有變更者，應為「從舊從輕」之比較，針對刑法修正變
    更之部分，自應就有利或不利於被告之一切相關情狀，綜其
    全部罪刑之結果而為比較，以定其應適用之法律。查：
  (一)刑法分則編各罪所定罰金之貨幣單位原為銀元，且依修正前
    刑法第33條第5 款規定，罰金刑為一銀元以上，而有關罰金
    與罰金倍數之調整及銀元與新臺幣之折算標準，訂有「罰金
    罰鍰提高標準條例」及「現行法規所定貨幣單位折算新臺幣
    條例」，除罰金以一銀元折算三元新臺幣外，並將72年6 月
    26日以前修正之刑法部分條文罰金數額提高為十倍，其後修
    正者則不再提高倍數，亦即刑法分則各罪罰金數額視上開情
    形分別提高為三十倍或三倍；就刑法第339 條第1 項規定而
    言，其罰金部分之法定刑度為「銀元一千元（即新臺幣三萬
    元）以下，銀元一元（即新臺幣三十元）以上」。而95年7
    月1 日起，修正後刑法第33條第5 款則將罰金刑提高為新臺
    幣一千元以上，並以百元計算之，且因修正後刑法第33條第
    5 款所定罰金貨幣單位已改為新臺幣，乃增訂刑法施行法第
    1 條之1 規定，將刑法分則編各罪所定罰金之貨幣單位亦配
    合修正為新臺幣，並為使刑法分則編各罪所定罰金之最高數
    額與修正前趨於一致，規定將罰金數額提高為三十倍（但72
    年6 月26日至94年1 月7 日新增或修正之條文，就其所定數
    額提高為三倍），就刑法第339 條第1 項規定而言，其罰金
    部分法定刑度已變更為「新臺幣三萬元以下，新臺幣一千元
    以上」，經比較前後規定之刑度，應以修正前之規定對被告
    較為有利。
  (二)修正後之刑法刪除第55條關於牽連犯之規定。本件被告所犯
    刑法第216 、210 條行使偽造私文書罪，與刑法第339 條第
    1 項之詐欺取財二罪間，有方法結果之牽連犯關係，依修正
    前即行為時之規定，應從一重之刑法第216 、210 條行使偽
    造私文書罪處斷。依修正後之刑法既已刪除牽連犯之規定，
    則所犯上述二罪應依數罪併罰之規定分論併罰。比較新舊法
    之規定，修正後之規定並非較有利於被告，依刑法第2 條第
    1 項之規定，應適用行為時之法律，即適用修正前刑法第55
    條牽連犯之規定，從一重處斷。
  (三)刑法第56條連續犯之規定業經刪除，則被告之犯行，因行為
    後新法業已刪除連續犯之規定，此刪除雖非犯罪構成要件之
    變更，但顯已影響行為人刑罰之法律效果，自屬法律有變更
    ，依新法第2 條第1 項規定，比較新舊法結果，仍應適用較
    有利於被告之行為時法律即舊法論以連續犯。
  (四)修正前刑法第41條第1 項前段規定「犯最重本刑為五年以下
    有期徒刑以下之刑之罪，而受六個月以下有期徒刑或拘役之
    宣告，因身體、教育、職業、家庭之關係或其他正當事由，
    執行顯有困難者，得以一元以上三元以下折算一日，易科罰
    金。」，又被告行為時之易科罰金折算標準，修正前罰金罰
    鍰提高標準條例第2 條（現已刪除）規定，就其原定數額提
    高為一百倍折算一日，則本件被告行為時之易科罰金折算標
    準，最高以銀元三百元折算一日，經折算為新臺幣幣值後，
    為以新臺幣九百元折算為一日。而修正後刑法第41條第1 項
    前段規定：「犯最重本刑為五年以下有期徒刑以下之刑之罪
    ，而受六個月以下有期徒刑或拘役之宣告者，得以新臺幣一
    千元、二千元或三千元折算一日，易科罰金」，比較修正前
    後之易科罰金折算標準，以修正前之規定較有利於被告。
  (五)經綜合比較新舊法果，應均以舊法（即行為時法）對被告有
    利，自應依刑法第2 條第1 項前段規定，適用行為時之修正
    前刑法第55條牽連犯、第56條、第41條第1 項前段、修正前
    罰金罰鍰提高標準條例第2 條等規定，合先敘明。
三、核被告乙○○所為，係犯刑法第216 條、第210 條之行使偽
    造私文書罪及第339 條第1 項之詐欺取財罪。被告盜用印章
    為偽造私文書之部分行為，不另論罪，其偽造私文書後，復
    持以行使，偽造之低度行為，應為行使之高度行為所吸收，
    僅論以行使偽造私文書罪。被告所犯上開行使偽造私文書及
    詐欺取財二罪名，其時間各自緊接，手段相同，各顯係出於
    概括之犯意所為，因而分別觸犯構成要件相同之罪名，均應
    依修正前刑法第56條連續犯之規定論以連續行使偽造私文書
    及連續詐欺取財一罪，並依法加重其刑。又其所犯連續行使
    偽造私文書與連續詐欺取財二罪間，有方法結果之牽連關係
    ，應依修正前刑法第55條牽連犯之規定，應從一重之連續行
    使偽造私文書罪論處。爰審酌被告之素行狀況、犯罪動機、
    手段、目的、所生危害，其於本院審理期間已與告訴人甲○
    ○成立民事賠償和解，有清償協議和解書影本一件在卷可稽
    ，及其犯罪後態度等一切情狀，量處如主文所示之刑，並依
    修正前刑法第41條第1 項前段及修正前罰金罰鍰提高標準條
    例第2 條規定，併諭知易科罰金之折算標準。末查被告犯罪
    後，中華民國96年罪犯減刑條例業已制定，經總統於96年7
    月4 日公布，並自同年月16日起生效施行，核本件被告之犯
    罪時間、罪名等項，均合於該條例所定之減刑條件，爰依該
    條例第2 條第1 項第3 款規定減其宣告刑二分之一，併諭知
    易科罰金之折算標準。至於被告盜用告訴人甲○○印章蓋於
    取款憑條上，該四紙取款憑條並未扣案，亦非被告所有之物
    ，而取款憑條上以告訴人印章所蓋之「甲○○」印文，並非
    偽造印章之印文，均無庸予以宣告沒收，併此敘明。
四、應適用之法條：刑事訴訟法第273 條之1 第1 項、第299 條
    第1 項前段、第310 條之2 、第454 條第2 項，刑法第2 條
    第1 項前段、第216 條、第210 條、第339 條第1 項、修正
    前刑法第56條、修正前刑法第55條、修正前刑法第41條第1
    項前段，罰金罰鍰提高標準條例第1 條前段、修正前罰金罰
    鍰提高標準條例第2 條，中國民國96年罪犯減刑條例第2 條
    第1 項第3 款、第7 條、第9 條。
五、如不服本判決，得自收受送達之日起10日內向本院提出上訴
    狀。
本案經檢察官王聖涵到庭執行職務。
中　　華　　民　　國　　96　　年　　7 　　月　　27　　日
                    刑事第十三庭  法  官  戴嘉清
以上正本證明與原本無異。
如不服本判決，應於判決送達後10日內，向本院提出上訴狀。
                                  書記官  廖貞音
中　　華　　民　　國　　96　　年　　7 　　月　　27　　日
附錄本案論罪科刑法條全文：
刑法第210 條
偽造、變造私文書，足以生損害於公眾或他人者，處五年以下有
期徒刑。
刑法第216 條
行使第二百十條至第二百十五條之文書者，依偽造、變造文書或
登載不實事項或使登載不實事項之規定處斷。
刑法第339 條
意圖為自己或第三人不法之所有，以詐術使人將本人或第三人之
物交付者，處五年以下有期徒刑、拘役或科或併科一千元以下罰
金。
以前項方法得財產上不法之利益或使第三人得之者，亦同。
前二項之未遂犯罰之。
